【裁判字號】    99,上訴,1784
【裁判日期】    990701
【裁判案由】    妨害風化
【裁判全文】
臺灣高等法院刑事判決                99年度上訴字第1784號
上  訴  人  臺灣板橋地方法院檢察署檢察官
被      告  甲○○
選任辯護人  郭蕙蘭律師
上列上訴人因犯妨害風化罪案件，不服臺灣板橋地方法院98年度
訴字第4731 號，中華民國99年4月16日第一審判決（起訴案號：
臺灣板橋地方法院檢察署98年度偵字第29194 號），提起上訴，
本院判決如下：
    主  文
上訴駁回。
    理  由
一、公訴意旨略以：被告甲○○前因妨害風化案件，經臺灣板橋
    地方法院以95年度簡字第5870號判處有期徒刑3 月確定，於
    民國96年3 月22日易科罰金執行完畢；再因妨害風化案件，
    經同法院以97年度訴字第3740號判處有期徒刑4 月確定，於
    98年2 月19日易科罰金執行完畢。詎仍不知悔改，復基於意
    圖使女子與他人為性交行為而容留以營利之犯意，於98年10
    月20日21時25分許，在臺北縣中和市○○路○段157 號2 樓
    其所經營之按摩店內，容留女子李愛玉與男客黃士倚以新台
    幣（下同）2 千2 百元之代價，從事俗稱「全套」之性交行
    為，被告則從中抽取部分金額作為容留費用，其餘則歸李愛
    玉所有。嗣於同日22時許，為警在上址查獲甫結束性交易之
    李愛玉與黃士倚，始查悉上情。因認被告涉有刑法第231 條
    第1 項之意圖使女子與他人性交而容留以營利罪嫌。
二、公訴意旨認被告涉有前揭罪嫌，係以：(1)被告於警詢、偵查
    中之供述；(2)證人李愛玉於警詢中之證述；(3)證人黃士倚於
    警詢及偵查中之證述；(4)採證照片3 張等證據資料，為其主
    要論斷之依據。訊據被告堅決否認有何公訴人所指之妨害風
    化犯行，辯稱：伊有住在上址按摩店內，伊有在那裡從事按
    摩，並沒有媒介容留性交易。該按摩店過去是伊承租的，但
    98年7 月開刀後即法再經營，就把這家店頂讓給好友李愛玉
    ，但還繼續住在那裡。伊患有癲癇，拜託李愛玉給伊一個房
    間住，仍然在那裡從事按摩，按摩1小時8 百元，伊就拿3百
    元給李愛玉，算是補貼房間錢。李愛玉也有住在上址，但不
    同房間，她頂讓後在該址從事什麼，伊不知道，98年10月20
    日晚上伊在按摩店後面浴室洗衣服，和男客完全沒有碰到面
    或說到話，伊有聽到門鈴在響，但不知道是誰去開門的，李
    愛玉和男客性交易的事情伊並不知情等語。
三、按「犯罪事實應依證據認定之，無證據不得認定犯罪事實」
    、「不能證明被告犯罪者，應諭知無罪之判決」，刑事訴訟
    法第154 條第2 項、第301 條第1 項分別定有明文。申言之
    ，犯罪事實之認定應憑證據，如未能發現相當證據，或證據
    不足以證明，自不能以推測或擬制之方法，作為裁判基礎（
    最高法院40年台上字第86號判例意旨參照）；且認定犯罪事
    實所憑之證據，雖不以直接證據為限，間接證據亦包括在內
    ，然而無論直接證據或間接證據，其為訴訟上之證明，須於
    通常一般之人均不致有所懷疑，而得確信其為真實之程度者
    ，始得據為有罪之認定，倘其證明尚未達到此一程度，而有
    合理之懷疑存在而無從使事實審法院得有罪之確信時，即應
    由法院為諭知被告無罪之判決（最高法院76年台上字第4986
    號判例意旨參照）。再者，檢察官對於起訴之犯罪事實，仍
    應負提出證據及說服之實質舉證責任。倘其所提出之證據，
    不足為被告有罪之積極證明，或其指出證明之方法，無從說
    服法院以形成被告有罪之心證，基於無罪推定之原則，自應
    為被告無罪判決之諭知（參照最高法院92年台上字第128 號
    判例意旨）。
四、經查：
  (一)公訴意旨指稱被告涉有妨害風化罪嫌，主要係以證人李愛玉
    於警詢中所述：黃士倚進入店後表明要找小姐性交易，當時
    老闆娘即被告就以電話聯絡在外的小姐返店從事性交易，但
    一時聯絡不上，黃士倚就要求由伊和他從事性交易，伊經被
    告同意後，就與男客從事性交易等語（參見偵查卷第7 頁）
    為論斷之依據。惟證人李愛玉於警詢所述此節，業經被告於
    原審以前詞否認在卷，且證人黃士倚於警詢、偵查中分別證
    稱：伊上樓到該址後，是李愛玉開門，伊問小姐價錢為何，
    李愛玉回答現在價錢為2千2百元，然後李愛玉就帶伊到浴室
    和伊一起洗澡，也幫伊洗全身，洗完後就帶伊到房間幫伊按
    摩，按摩後伊二人就從事性交易，伊不知道該店負責人為何
    人；伊之前就知道這家按摩店，進去後是由李愛玉接待的，
    李愛玉與伊說好性交易的價錢後，就去房間從事性交易了，
    被告一直在店內，她有看到伊進來，但沒有與伊交談，伊和
    李愛玉交談時，被告也沒有講話，性交易的錢是付給李愛玉
    等語（參見偵查卷第11、12、47頁）。可知當時被告雖在按
    摩店內，但本件整個性交易之接待、洽談價錢、引導入內按
    摩及最終之性交行為均係由李愛玉為之，被告自始至終均未
    參與，其人雖在店內但未發一語，且最後證人黃士倚性交易
    付費之對象亦係李愛玉，顯見本件性交易完全係由李愛玉主
    導及獲利，被告縱有身在店內之事實，亦難遽認其主觀上即
    有藉此營利之意圖，客觀上亦難逕認被告對此性交易的過程
    有所參與（包括媒介、容留等行為）。審諸證人黃士倚僅係
    偶然至上址性交易之不特定男客，其與被告、李愛玉並無任
    何利害關係，其之立場自較客觀中立，故其所為證述應較為
    可採。是以證人李愛玉於警詢中所為不利於被告之證述，一
    方面既已與證人黃士倚之證述明顯不合，已委無可採；且另
    一方面衡以李愛玉既係本件實際從事性交易之人，為免遭檢
    警查緝，其所為證詞當難免有迴護自己，而諉責於被告之嫌
    ，故證人李愛玉於警詢中所為陳述要不足採。
  (二)證人即當時至上址承辦本案之員警陳昱豪於原審審理時雖證
    稱：伊等進去現場時有問負責人是誰，李愛玉說是被告，伊
    記得男客好像在現場也有這樣說等語（參見原審卷第51頁正
    面）。惟查，李愛玉於警詢中之證述要無足取，業如前述，
    則其縱曾向員警告稱上址負責人為被告，亦容屬卸責之詞，
    同無可採。至證人陳昱豪固證稱：男客好像在現場也有說被
    告是負責人乙節，核與男客即證人黃士倚於警詢中所為證述
    不合（按：證人黃士倚係證稱其不知該店負責人為何人），
    此節容有可能係證人陳昱豪記憶有誤所致，亦難足取。
  (三)再者，證人陳昱豪於原審審理時復證稱：「（問：你們在臨
    檢時，被告當時身體狀態如何？）被告是視障人士，且其行
    動不方便，需要人家攙扶」等語（參見原審卷第52頁背面）
    ；而被告因患有第四、五腰椎、第一薦椎滑脫症合併脊椎神
    經壓迫症，於98年7月23 日入院，行後脊柱內固定、椎間盤
    切除與融合手術，同年8月4 日出院，需休養3個月，且需長
    期門診追蹤治療，並使用長背架輔助治療等情，亦有天主教
    耕莘醫院永和分院診斷證明書影本1 紙在卷可稽（參見原審
    卷第63頁）。準此，足認被告於本件案發當時，甫因上述症
    狀手術出院未久，行動仍甚為不便，其又如何得以上址經營
    性交易，自不無疑問。又證人李愛玉嗣於原審審理時證稱：
    被告因為脊椎開刀，出院後沒辦法做按摩，只能做局部按摩
    ，經濟就出問題，伊想說這個房租沒有多少錢，就幫被告付
    房租，被告說就乾脆就讓給伊，伊有頂讓，該店是由伊實際
    經營，伊頂讓的時間大約是在警方查獲前約1 個月左右，但
    仍讓被告住在那裡從事簡單的按摩，被告有按摩的話，會付
    給伊收入等語（參見原審卷第54、55頁），核與被告所辯該
    按摩店已經出讓給李愛玉，但其仍住在上址從事按摩等詞大
    致相符。故該按摩店是否仍係由被告所經營，容非無疑；倘
    若該店已非被告所經營，益難認定被告有何「容留」性交易
    之情事。至觀諸證人李愛玉於原審審理時之證述，固就其頂
    讓上址該店後之收入來源有所含糊其詞或所證不合常理之處
    ，誠不足採信，然稽之本件性交易乃係由證人李愛玉所主導
    ，前已述及，殆見李愛玉應係利用被告於該店從事按摩之名
    義，與不特定男客從事性交易，惟其或恐據實證述此情，有
    遭追訴處罰之虞，故乃不斷飾詞掩蓋，甚至利用或推給被告
    作為其卸責之工具，此從其於警詢之初即諉稱「被告為老闆
    」、「由被告聯絡其他性交易之小姐」、「其是偶發至該店
    ，且經被告同意後，始與男客性交易」等詞即見其明。是以
    合理之研判，前揭上址該店之實際經營者，應係李愛玉而非
    被告，則李愛玉雖於該店與男客黃士倚從事性交易，亦難遽
    認被告有何容留以營利之犯行。
  (四)另檢察官上訴意旨稱，被告既已因脊椎開刀，且被告於到庭
    時穿著背架，行動不便，行走均需人攙扶，殊難想像被告仍
    能繼續從事按摩之工作，而認證人李愛玉所述不合理云云。
    惟證人李愛玉證稱，被告依其身體狀況，只能做局部按摩，
    且因被告經濟出問題業已頂讓該予李愛玉，但李愛玉仍讓被
    告居住在該處，已如前述，自未能僅因被告身著背架，行動
    不便，無法繼續從事按摩之工作，而仍得居住在該處，即認
    被告係容留李愛玉從事性交易。
  (五)至被告雖曾多次因妨害風化案件，先後經本院以95年度簡字
    第5870號判處有期徒刑3月及以97年度訴字第3740 號判處有
    期徒刑4 月確定在案，此有臺灣高等法院被告前案紀錄表、
    臺灣板橋地方法院檢察署檢察官聲請簡易判決處刑書、起訴
    書各1 份在卷可按。惟查，上開案件與本案相隔已有相當時
    日（最近者為一年多），且個案案情本有彼此之差異，自難
    援引他案作為本案之認定，故被告雖有上開多次妨害風化之
    前科紀錄，自難遽執為對被告不利之認定，併此敘明。
五、綜上所述，被告究否確有意圖使女子與他人性交而容留以營
    利之犯行，尚無足夠之證據予以證明，本院認為仍存有合理
    之懷疑，猶未到達確信其為真實之程度，自不能遽認被告確
    有被訴之犯行。此外，檢察官復未提出其他積極證據，資以
    證明被告確有其所指之犯行，揆諸首揭法律規定與說明，既
    無足夠證據確信公訴意旨之指述為真實，自不能證明被告犯
    罪。
六、原審因而諭知被告無罪，核無不合。檢察官上訴意旨以：(一)
    原審以男客即證人黃士倚證稱被告人在店內，有看見伊進入
    ，但並未發一語，而認被告並未主導證人與店內女子李愛玉
    之性交易，然被告係盲人，理應無法看見證人黃士倚進入店
    內，又被告是否知悉證人黃士倚入內，亦非可疑，自不能因
    證人上開所述，即認被告就證人在店內之性交易無主導權。
    (二)證人李愛玉雖於原審審理時改稱：被告因脊椎開刀，出院
    後無法做按摩，伊就頂讓本件查獲店面來經營，並由伊支付
    房租，再讓被告在該處從事按摩云云，然被告既已因脊椎開
    刀，且被告於到庭時穿著背架，行動不便，行走均需人攙扶
    ，殊難想像被告仍能繼續從事按摩之工作，不僅證人李愛玉
    所述不合理，尚難採為對被告有利認定之依據，指摘原審判
    決不當。惟本件尚無積極證據認被告有意圖使女子與他人性
    交，而論以容留以營利罪，業據原審判決詳予說明其認定之
    理由。檢察官提起本件上訴，要係對原審依職權所為之證據
    取捨以及心證裁量，重為爭執，並未進一步提出積極證據以
    實其說，仍不足以使本院對於被告產生有罪之確信。本院認
    原審所為被告無罪之判決，並無不當，本件上訴為無理由，
    應予駁回。
據上論斷，應依刑事訴訟法第368 條，判決如主文。
本案經檢察官張熙懷到庭執行職務。
中    華    民    國    99    年    7    月    1    日
                  刑事第十九庭  審判長法  官 鄧振球
                                      法  官 彭幸鳴
                                      法  官 潘翠雪
以上正本證明與原本無異。
如不服本判決，應於收受送達後10日內向本院提出上訴書狀，其
未敘述上訴之理由者並得於提起上訴後10日內向本院補提理由書
（均須按他造當事人之人數附繕本）「切勿逕送上級法院」。
                                      書記官 朱家賢
中    華    民    國    99    年    7    月    1    日

司法院資訊處製作；財團法人民間司法改革基金會備份。
